【裁判字號】    90,重上更(三),39
【裁判日期】    900620
【裁判案由】    貪污
【裁判全文】
臺灣高等法院花蓮分院刑事判決                    九十年度重上更(三)字第三九號
    上   訴   人  臺灣花蓮地方法院檢察署檢察官
    上訴人即被告  丁○○
    選任  辯護人  許山木
    上訴人即被告  丙  ○
    選任  辯護人  陳正忠
    上訴人即被告  乙○○
    選任  辯護人  黃昆彬
    上訴人即被告  甲○○
    右 二 人共同
    選任  辯護人  戊○○
右列上訴人因被告貪污案件，不服臺灣花蓮地方法院八十四年度訴字第二三五號中華
民國八十五年八月二十八日第一審判決（起訴案號：臺灣花蓮地方法院檢察署八十四
年度偵字第一三九九、一四○○、一五○○號）提起上訴，經判決後由最高法院第三
次發回更審，本院判決如左：
    主  文
原判決關於丁○○、乙○○、丙○、甲○○、己○○部分撤銷。
丁○○、乙○○、丙○、甲○○、己○○共同依據法令從事公務之人員，購辦公用物
品，有其他舞弊情事，丁○○處有期徒刑拾壹年，褫奪公權伍年；乙○○處有期徒刑
捌年，褫奪公權肆年；丙○處有期徒刑伍年，褫奪公權年；甲○○、己○○各處有
期徒刑年，均褫奪公權貳年。所得財物新臺幣貳仟玖佰貳拾萬肆仟貳佰伍拾柒元伍
角應予連帶追繳並發還臺灣省自來水股份有限公司，如全部或一部無法追繳時，應以
其財產抵償之。
    事  實
一丁○○原為臺灣省自來水股份有限公司（下稱自來水公司）第九區管理處（下稱九
  區處）經理，負責綜理九區處各項業務，丙○為九區處總務室主任，負責財產管理
  、土地購置等業務，江添財（已判刑確定）則係九區處總務室業務士，負責相關土
  地購置及訪價等業務，三人均係依據法令從事公務之人員。丁○○因其職務知悉九
  區處籌劃於花蓮豐川一帶開鑿深井需購辦公用土地，而於民國(以下同)八十年十月
  某日向其舊識乙○○（時為花蓮縣選舉委員會行政室主任）提及，乙○○則告以其
  兩人共同之好友甲○○、己○○二人甫於八十年十月三十日以每坪約新台幣（以下
  同）三千元之價格在豐川一帶購得五筆土地（花蓮市○○段第一○九、一一三、一
  一七、一一八、一二二地號，面積一點一三五八公頃，即三千四百三十五‧七九五
  坪），登記於甲○○之妻劉英真名下之事。旋丁○○、乙○○乃基於購辦公用土地
  舞弊營私之犯意聯絡，一方面由丁○○推動價購上開五筆土地事宜，另一方面由乙○○負責勾串甲○○與己○○共同參與舞弊，由其二人於九區處人員前來訪價時配
  合抬高價格，以謀取高額利差，並約定所得利差由丁○○、乙○○、甲○○、己○○四人朋分。八十年十一月上旬，丁○○明知購辦土地須先經選定適當地點，調查
  有關土地資料及廣泛查訪相關土地價格等手續後，始向地主詢價，乃竟違反行政作
  業程序先逕自提供上開五筆地號予丙○、江添財，由其二人直接前往甲○○家中詢
  價，甲○○則依事先之約定，以每坪高出當時市價（市價約九千元至一萬二千元間
  ）一萬餘元之「二萬二千元」報價。丁○○、丙○、江添財為掩飾渠等略過調查及
  訪價手續之事實，復基於不實登載公文書之犯意聯絡，推由江添財在其職務上所掌
  之公文書「土地購置調查表」上虛偽填載：「最近期附近土地市價每坪約二萬四千
  元」（此部分未經廣泛查訪相關土地價格即自行編造）及「業主索價每坪二萬二千
  元」（調查表中業主包括劉英真、李謀桔，惟實則李謀桔未曾索價）等明知為不實
  之事項，再由丁○○據此製作購地工程預算書，並檢附其他相關文件以九區處八十
  年十一月二十一日台水玖總字第四三五五號函報請自來水公司層轉臺灣省政府審
  計處同意以議價方式辦理購地事宜。自來水公司據以審核後，於八十年十二月二十
  四日以八十台水財字第三七七四八號函復：「審計處已同意議價辦理」，足以生損
  害於自來水公司。嗣九區處於八十年十二月二十六日收受來文後，丁○○隨即批示
  於二日後（即八十年十二月二十八日）會同相關主管與地主（並未通知李謀桔）召
  開第一次用地議價協調會。會中甲○○仍依計劃堅持以每坪二萬二千元之價格向地
  主購辦公用土地，以達其舞弊營私之意圖，然與會之部分主管則認價格過高，丁○○於是先作成「雙方同意每坪約定為新臺幣二萬至二萬一千元間」協議結論。後又
  另選訂於八十一年一月二十三日辦理議價手續。辦理議價手續時，本由九區處秘書
  劉鏡春擔任主席，經甲○○依乙○○、丁○○事先之協調，略減價為每坪二萬零五
  百元，惟部分主管仍認價格過高，丁○○乃出面接替主席職務，決定以該價格成交
  。雙方訂立土地買賣契約，總計購地三千四百三十五點七九五坪（即一點一三五八
  公頃），總價七千零四十三萬三千七百九十九元。成交後九區處即於八十一年一月
  二十九日簽發付款人台灣省合作金庫花蓮支庫，帳號○一九一一之五號，票號00
  00000號，面額四千七百三十四萬六千七百七十一元支票，交予甲○○存入其
  所有花蓮縣吉安鄉農會一九四七之五號帳戶內以為付款。甲○○再從中扣取五百萬
  元交予乙○○運用。乙○○並於八十一年一月三十日依照丁○○之指示，就上開五
  百萬元之不法利益中提撥三十五萬元，委由己○○代為簽發以中國農民銀行花蓮分
  行為付款人，三○二三之六帳號，發票日八十一年一月三十日，票號二九三二五五
  號，面額三十五萬元之支票一紙交付丙○以為參與共同舞弊之酬謝，丙○並於當日
  提領兌現。嗣同年四月十八日九區處再簽發票號0000000號，面額二千三百
  零八萬七千零二十八元之支票一紙，交予甲○○存入其與案外人鍾利德所有之中國
  農民銀行花蓮分行三三六○之二號帳戶，付清買賣土地價款。丁○○、乙○○、甲○○、己○○四人將所得總款七千零四十三萬三千七百九十九元（00000000+00000
  000=00000000）扣除甲○○、己○○已先支付之購地款（四人約定以每坪四千元計
  算）一千三百七十四萬元、仲介費二十萬元、代書費用一萬五千八百元、雜支四千
  七百五十元及交由乙○○運用之五百萬元等成本共計一千八百九十六萬零五百五十
  元（00000000+200000+15800+4750+0000000=00000000 ），算出四人因上開買賣土
  地所得之利差，共計五千一百四十七萬三千二百四十九元（00000000-00000000=00
  000000），再將所得利差共同轉投資購買花蓮縣吉安鄉○○段第二九三、二九
  四、二九五、二九五之一及三二一地號土地五筆，登記於甲○○之妻劉英真名下，
  每人計以所得利差各出資一千二百八十六萬八千三百十二點二五元 （00000000÷4
  =00000000.25）。丁○○、乙○○、丙○、甲○○、己○○等五人以相互配合抬高
  買賣價額營私舞弊所多出財物(即前述之每坪合理市價最高為一萬二千元計算,而被
  舞弊抬高為每坪二萬零五百元 )總計為二千九百二十萬四千二百五十七元五角【（
  (20500-元12000元)×3435.795(坪)=00000000.5元)無條件。
二案經法務部調查局東部地區機動工作組（下稱東機組）報請臺灣花蓮地方法院檢察
  署檢察官偵查起訴。
    理  由
一訊據被告丁○○矢口否認有何上揭購公用物品，舞弊營私及偽造文書犯行，並辯稱
  ：伊僅是依公司原有計畫配合花蓮缺水之現況繼前任經理積極尋找建井用之土地，
  購地之細節均由屬下執行，伊並未過問，亦未拿土地所有權狀給丙○，召開第一次
  協調會時伊並非主席，無權決定價格範圍，伊係依會議結論呈報上級，並據此作成
  第二次協調結果，一切均依法行政，絕未浮報價額，購地後並未指示乙○○交付三
  十五萬元予丙○，亦未與乙○○、甲○○、己○○轉投資土地等語。被告乙○○則
  坦承其指示甲○○、己○○配合抬高報價及於協調會議上略減價格而成交等情，惟
  辯稱此與己○○、甲○○無關，並否認本案係受丁○○指示，亦未助丁○○轉投資
  化仁段土地及依丁○○指示轉交三十五萬元予丙○，伊係因害怕東機組借提疲勞訊
  問以致於偵查中為不實之供述云云。被告丙○除否認收受之三十五萬元係由土地價
  款中支付予伊之酬金，並辯稱該筆金錢係乙○○用以返還於七十九年向伊所借之借
  款外，餘均供認不諱。被告甲○○、己○○則坦承配合乙○○提高報價為每坪二萬
  二千元，事後乙○○多分得五百萬元及另依乙○○指示交付三十五萬元予丙○，事
  後並共同轉投資之事實，但辯稱此與民間買賣無異，伊僅取得合法之利潤而已云云
  。惟查：
  (一)被告丙○、江添財聽從被告丙○指示，違反九區處之行政作業程序，於購辦上開
    土地時，明知應先調查有關土地資料、並進行廣泛查訪土地價格之手續而故意予
    以省略，事後為掩飾略過之手續，又明知為不實之事項，推由被告江添財，於其
    所掌之公文書「土地購置調查表」上虛偽記載最近期附近土地市價及業主李謀桔
    之索價，進而由被告丁○○據以報請議價辦理價購土地事宜，待自來水公司同意
    議價辦理後，復於議價會議中不顧其他科室主管之反對，逕自作成協議內容，為
    價格之議定等情，業據被告江添財於偵查及原審審理時供承明確（見偵查卷(一)第
    四四頁、第四五頁正面、第四六頁反面、第四七頁正面、原審卷(一)第一七頁正面
    、第一八頁、第二○七頁反面第一行），核與證人方世濤（時為九區處會計室主
    任，見偵查卷(一)第七七頁反面、第七八頁、第八○頁反面、偵查卷(四)第七頁反面
    、第八頁、第九頁）、林奕曦（時為九區處總務室課員，見偵查卷(四)第二四頁反
    面、第二五至二七頁）、前開土地附近地主陳龍水（見偵查卷(一)第一一五頁反面
    ）、李謀桔（見偵查卷(一)第一一八頁正面）、楊菊珠（見偵查卷(一)第頁二五三、
    四一二等頁 )、劉鏡春（時為九區處秘書見偵查卷(一)第一二七頁反面）、曾接生
    （時為九區處工程師，見偵查卷(一)第一三九頁、原審卷(一)第二○五頁正面）、張
    震宇（時為九區處政風室課員，見偵查卷(一)第一四四頁正面）所述情節相符，復
    有臺灣省自來水公司第九區管理處八十年十一月二十一日台水玖總字第四三五
    五號函稿及所附土地購置資料調查表一份（見偵查卷(一)第四九頁）、九區處辦理
    花蓮八期豐川工程用地議價協調紀錄一份（同上卷(一)第一六二至一六四頁）、支
    票影本二紙（同上卷(一)第二七九頁正面）、臺灣省自來水公司工程用地取得作業
    要點一份（同上卷第三○二至三○七頁）、不動產買賣契約書三份（見偵查卷(四)
    第三七至四四頁）、臺灣省自來水股份有限公司八十一年五月十四日八一台水財
    字第一二六一八號函（同上卷第五○頁）附卷可稽。被告丙○亦於偵查中坦承伊
    知悉購辦土地所應踐行之流程，卻違反程序，依照被告丁○○之指示前往購辦前
    開土地。並指稱：在議價程序中，有部分主管反應價格過高，但被告丁○○仍決
    定議價結果為二萬零五百元等情（見偵查(一)卷第五三頁反面、第一三○頁反面、
    一三一頁正面、第二三○頁反面、原審卷(一)第一九頁、第二二頁正面），此部分
    之事實堪予認定。
  (二)次查被告甲○○、己○○二人於八十年十月三十日以每坪三千元之價格在豐川一
    帶購得上開五筆土地，登記在劉英真名下，嗣於同年十二月間，經由被告乙○○
    之介紹轉售予九區處，二人於議價過程中，依被告乙○○之指示，刻意抬高價格
    ，最後以高於當時當地之市價甚多之價格成交（查當時當地之市價約每坪九千元
    至一萬二千元間，成交價則為每坪二萬零五百元），待九區處撥款後，被告丁○○、乙○○、甲○○、己○○協議將所得全部價款扣除原先購地所支付之成本（
    包括甲○○、己○○先支付之購地價額、仲介費、代書費用及雜支、交付乙○○
    五百萬元等項目）後之金額，視為因轉售土地所得之利差，再將所得利差以被告
    甲○○之妻劉英真之名義，轉投資購買花蓮縣吉安鄉○○段第二九三、二九四、
    二九五、二九五之一及三二一地號土地五筆，均分為四份，被告甲○○、己○○
    、乙○○、丁○○四人各分得一份等情，則據渠被告甲○○、己○○、乙○○三
    人於東機組及檢察官偵查時供陳明確（見偵查卷(一)第一九頁反面、第二六頁反面
    、偵查卷第五頁反面、偵查卷(一)第一八七頁反面、第二一三頁反面）），核與證
    人王政雄、劉英真之所證述之情節相符（王政雄部分見偵查卷(一)第一○一頁反面
    、劉英真部分見偵查卷(一)第一五八頁反面、第一五九頁正面）、並有土地登記謄
    本五紙（見偵查卷(一)第六二至六六頁）。、己○○所書買賣土地成本、利潤計算
    紙二份（見偵查卷(一)第三一之一、三二頁）、名生事業有限公司不動產鑑定報告
    、中國農民銀行不動產估價表一紙（見偵查卷(一)第六一頁）、被告甲○○庭呈之
    買賣契約書一份附卷足憑，此部份事實亦堪認定。
  (三)另查被告乙○○於八十一年一月三十日，依被告丁○○之指示就該五百萬元之不
    法利益中，要求甲○○簽發以中國農民銀行花蓮分行為付款人，三○二三之六帳
    號，發票日八十一年一月三十日，票號二九三二五五號，面額三十五萬元之支票
    一紙交付丙○以資酬謝，丙○並於當日提領兌現等情亦據被告乙○○、丙○、甲○○、己○○迭於偵查中供認不諱、並有丙○提領之三十五萬元支票一紙附卷足
    資佐證，此部分事實亦堪予認定。
  (四)綜合上開認定之事實可知，本案一方面由被告丁○○指示丙○、江添財違反作業
    規定，省略調查有關土地資料及廣泛詢價之手續，逕前往被告甲○○家中詢價，
    以開啟被告乙○○、甲○○、己○○三人漫天喊價之方便大門。並推由被告江添
    財在其職務上所掌之公文書「土地購置調查表」上虛偽填載最近期附近市價，其
    他業主之索價等不實之事項，以為掩飾。另一方面由被告甲○○、己○○聽從乙○○之指示，刻意抬高價格。遇有反對價格之意見，被告丁○○則適時出面護航
    ，俾最後順利以每坪二萬零五百元成交，嗣後再將轉售土地所得利差，轉投資購
    買他筆土地，由被告丁○○、乙○○、甲○○、己○○四人朋分。再參酌被告丁○○、乙○○、甲○○、己○○四人係舊識，及被告丁○○於八十年十月間某日
    ，將九區處籌劃於花蓮地區豐川一帶開鑿深井之事告知被告乙○○，乙○○乃告
    以被告甲○○、己○○甫於前揭時地購置前開土地亦均經被告乙○○供承不諱等
    情（見偵查卷(二)第四頁反面、偵查卷(二)第四頁反面），已足資認定被告丁○○確
    與被告乙○○、甲○○、己○○間存有購辦公用物品營私舞弊之犯意聯絡，並可
    認定被告丙○確因知情而參與構成要件行為，並從中獲取不法利益。
  (五)被告丁○○雖辯稱其第一次協調會議並未參加，第二次協調會僅係就第一次決定
    之價格範圍確定最後具體之購買價格，故非其所應負責云云。但查，被告丁○○
    於第一次協調會進行半小時後，即接替原其所委派之原主持人曾接生繼續進行會
    議並作成結論，除據證人曾接生證述屬實外，復據江添財在原審供述明確（見原
    審卷(一)二０五、二０六頁）被告丁○○所辯伊並未參加第一次協調會議云云，已
    經不足採信。況以二萬零五百元成交，係被告丁○○擔任會議主席時，在參加會
    議之主管對該價格表示異議之情形下，被告丁○○仍一意孤行，自行決定該價格
    ，有被告丙○在原審之供述可稽（原審卷(一)十九頁反面、二十頁），並據與會之
    祕書劉鏡春、曾接生證實無訛（見偵查(一)卷第一二七頁反面、同上卷第一三九頁
    ），益見其所稱非其所應負責云云，核屬推卸之詞。至被告丁○○於本院前審始
    請求訊問之證人李敏傳、何德榮、邱垂華、游茂盛四人雖均證稱：第一次協調會
    時被告丁○○係南下光復鄉玉里巡視下屬單位，並未參加協調會云云，惟上開四
    位證人均係被告丁○○之部屬，顯係臨訟迴護長官之詞，自不足採。又為解決花
    蓮地區用水，被告在就任經理前，自來水公司曾命前任經理速覓購土地鑿井等情
    ，固經證人陳耀楠結證在卷，惟其證詞與本件被告購地舞弊之事實無涉，不足為
    被告有利之證明。再被告丁○○以其祖產分配所得購買仁廉段土地一節，核與本
    案被告共同以舞弊所得購買化仁段土地係屬二事，此部份辯解亦非可採。
  (六)又被告乙○○、丙○辯稱前開支票三十五萬元，係為清償借款，被告乙○○於東
    機組訊問時因疲勞訊問致有錯誤之陳述云云。然被告乙○○自八十四年五月八日
    起即已選任辯護人到場為其辯護，且東機組訊問時間與一般上班時間無異，業經
    其自承在卷，並有各該筆錄在卷可查，且經證人即調查員樓永立在原審到庭證述
    屬實，其辯稱其係因害怕疲勞借訊始任意指稱被告丁○○有收到好處云云，顯非
    可採。況果其在東機組所述並非事實，其又何以仍在檢察官偵查中供承如故？其
    等事後於審理中翻異前供已非可採，矧被告乙○○與丙○在原審經隔離訊問結果
    ，對於所謂借款之現金交付方式、包裝形式、來源等均為相左之供述（原審卷(一)
    二十一－二十五頁），足認其等在審理中所供不實。
  (七)另被告己○○、甲○○辯稱渠等二人僅係被告丁○○等人圖利之對象，並無任何
    舞弊之情事云云。惟查以被告丁○○、乙○○、甲○○、己○○對於所得款項分
    配之方式，乃扣除成本後由四人均分等情觀之。甲○○、己○○尚非九區處圖利
    之對象，而係以配合抬高土地價格之方式共同參與舞弊，從中獲取不法利益，再
    將所得及不法利益朋分甚明，其所辯亦不足採信。本案事證已臻明確，被告等犯
    行均堪認定。
二第查本案案發同時期，花蓮縣花蓮市○○段第一○九、一一三、一一七、一一八、
  一二二地號之土地價格約介於每坪九千元至一萬二千元之間，有名生事業有限公司
  估價報告書一份及中國農民銀行不動產估價表一紙附卷可佐。而土地價格行情之估
  算，除與土地座落之位置、附近之交通、法令對土地使用之限制、地形、地勢、土
  地本身之形狀等因素有關外，市場交易熱絡程度及漲跌預期心理等主觀因素均對土
  地之價格造成影響，故土地成交金額與鑑定價格不符者毋寧視為常態。本案土地價
  額雖介於九千元至一萬二千元間，然本院本於罪疑唯輕之法理，並審酌被告己○○
  於東機組訊問時陳明，伊與甲○○計劃以一萬一千元至一萬二千元間之價格出賣土
  地等情（見偵查卷(一)第一二七頁正面），認定上開土地以一萬二千元為合理價格，
  乃被告丁○○、丙○、乙○○、甲○○、己○○相互配合抬高價格為每坪二萬零五
  百元。被告丁○○、丙○、乙○○因舞弊抬高價額所得不法利益為每坪八千五百元
  ，總計因舞弊所得不法之利益為二千九百二十萬四千二百五十七元五角。
三復查被告丁○○、丙○於八十年至八十一年間在九區處各擔任前揭職務之事實，業
  據其等自承不諱（丁○○部分，見偵查卷一○第一頁反面、第二一頁反面；丙○部
  分，見偵查卷(一)第五二頁反面），均為依據法令從事於公務之人員，而本件深水井
  工程係由臺灣省自來水公司北區工程處主辦，由九區處負責主管購地，復經被告丁○○陳述無訛。被告丁○○、丙○均係購辦公用物品之公務員並無疑義。
四按戡亂時期貪污治罪條例於八十一年七月十七日、八十五年十月二十三日迭經二次
  修正公布，被告行為時戡亂時期貪污治罪條例第四條第四款法定刑為：「死刑、無
  期徒刑或十年以上有期徒刑，除死刑外，得併科十萬元以下罰金」。被告行為後，
  八十一年七月十七日修正公布貪污治罪條例第四條第一項第三款之法定刑為：「無
  期徒刑或十年以上有期徒刑，得併科新臺幣三百萬元以下罰金」，八十五年十月二
  十三日修正公布貪污治罪條例第四條第一項第三款之法定刑為：「無期徒刑或十年
  以上有期徒刑，得併科新台幣一億元以下罰金」，依刑法第二條第一項但書之規定
  ，應適用最有利於被告之八十一年七月十七日修正公布貪污治罪條例第四條第一項
  第三款之規定。次按上開貪污治罪條例第四條第一項第四款公務員經辦公用工程浮
  報價額、數量罪之所謂「浮報價額、數量」，係指就原價格故為提高，以少報多；
  或數量以少報多，從中圖利而言。倘實際購買物品之原價額與實際列報之價額並無
  不同，即與浮報價額之含義不符，尚難以上開罪名論擬。經查本件自來水公司實際
  購買土地之原價額為二萬零五百元，被告丁○○、丙○所列報之價格與原交易價額
  並無出入。公訴人認被告丁○○、丙○、乙○○、甲○○、己○○均犯八十一年七
  月十七日修正公布之貪污治罪條例第四條第一項第三款之經辦公用工程「浮報價額
  」罪，尚有未洽，起訴法條應予變更。再按同條項款所謂「回扣」，係指公務員意
  圖不法之所有，將應付給之價款中，與對方約定，提取一定比率或扣取其中一部份
  ，據為不法之所有而言。本件被告丁○○、乙○○、甲○○、己○○先共同抬高價
  格，再約定將販售土地所得利差均分。被告乙○○亦因舞弊而從中獲得巨額之不法
  利益，並非約定由丁○○或丙○就買賣價款收取一定比率或扣取一部分據為不法之
  所有，此與單純之收取回扣亦屬有間。
五核被告丁○○、乙○○、丙○、甲○○、己○○五人所為，均係犯八十一年七月十
  七日修正公布之貪污治罪條例第四條第一項第三款之購辦公用物品舞弊營私罪，渠
  等五人就此部分犯行有犯意聯絡及行為分擔，應論以共同正犯。被告乙○○、甲○○、己○○雖非依據法令從事公務之人員，但與被告丁○○、丙○共犯該罪，亦應
  依同條例第三條之規定論以本罪之共犯。另被告丁○○、丙○、江添財明知「土地
  購置資料調查表」上地價及訪價之記載不實，仍共同商議後推由江添財在該屬其職
  務上所掌之公文書虛偽填載之，足以生損害於自來水公司，均係犯刑法第二百十三
  條公務員明知為不實之事項，而登載於職務上所掌之公文書罪，渠等三人就此部分
  犯行有犯意聯絡及行為分擔，應論以共同正犯。被告丁○○、丙○所為上開二罪間
  ，有方法、結果之牽連關係，應從一重之貪污治罪條例第四條第一項第三款之罪論
  科。而被告乙○○、丙○、甲○○、己○○均於偵查中 (含東機組調查 )自白，爰
    依同條例第八條之規定減輕其刑。再市場上土地交易之型態多面而繁複，被告甲○○、己○○為篤實農民，為達轉售土地圖利之目的，而配合公務員營私舞弊致蹈
  法網，其實際所得之利益與一般合法轉售土地所得之利益尚無不同，法重而情輕，
  衡情尚堪憫恕，爰依刑法第五十九條之規定減輕其刑，並遞減之。
六原審依法論罪科刑，固非無見。惟查原判決認被告丁○○、乙○○、丙○、甲○○
  及己○○係共犯「經辦公用工程，浮報價額罪」尚有違誤（詳如前述）。是檢察官
  上訴意旨指摘原判決量刑過輕，被告等上訴否認犯罪，雖均無理由，惟原判決既有
  未當，本院自應予以撤銷改判。爰審酌被告丁○○自始至終為本案主要籌劃者，透
  過乙○○與甲○○、己○○協議抬高價格，從中舞弊營私獲取不法利益，浪費公帑
  ，被告乙○○居間聯絡，為本案中居於穿針引線之重要角色，為被告丁○○與甲○○、己○○間之溝通橋樑，所得不貲，偵查中雖坦承部份犯行，然於本院審理時又
  翻異前供，刻意迴護被告丁○○、丙○。而被告丙○身為中級主管，理應輔佐首長
  及督導屬下，然竟屈從丁○○之不法指示參與舞弊，事後復取得三十五萬元酬金。
  被告甲○○、己○○均非公務人員，對於國家之忠誠義務究與向國家支薪之公務員
  有別，其為貪圖轉售土地之厚利，一時失慮，致罹重典，渠等雖仍否認犯罪，然言
  語間已見有悔悟之意等一切情狀，分別量處主文所示之刑，並就被告丁○○、乙○○、丙○、己○○、甲○○部分依法宣告褫奪公權。被告丁○○、乙○○、丙○、
  甲○○、己○○共同犯罪所得財物，共計二千九百二十萬四千二百五十七元五角，
  應予連帶追繳發還臺灣省自來水股份有限公司，如全部或一部無法追繳時，應以其
  財產抵償之。
據上論斷，應依刑事訴訟法三百六十九條第一項前段、第三百六十四條、第三百條、
第二百九十九條第一項前段，八十一年七月十七日修正公布之貪污治罪條例四條第一
項第三款、第二條、第三條、第八條、第九條、第十六條，刑法第二十八條、第二百
十三條、第十一條前段、第二條第一項但書、第五十五條、第五十九條、第三十七條
第二項，罰金罰鍰提高標準條例第一條，判決如主文。
本案經檢察官李土誠到庭執行職務。
中      華      民      國      九十    年      六      月      二十    日
                                  審判長法官 謝  志  揚
                                        法官  蔣  有  木
                                        法官  何  方  興
右正本證明與原本無異。
如不服本判決，應於送達後十日內，向本院提出上訴狀。其未敘述理由者，並應於提
出上訴狀後十日內向本院補提理由狀(須附繕本)。
                                      書記官  劉  妙  娘
中      華      民      國      九十    年      六      月      二十    日
附錄本案論罪科刑法條：
貪污治罪條第四條：
有左列行為之一者，處無期徒刑或十年以上有期徒刑，得併科新臺幣三百萬元以下罰
金：
  一、竊取或侵占公用或公有器材﹑財物者。
  二、藉勢或藉端勒索﹑勒徵﹑強占或強募財物者。
  三、建築或經辦公用工程或購辦公用器材﹑物品，浮報價額﹑數量﹑收取回扣或有
      其他舞弊情事者。
  四、以公用運輸工具裝運違禁物品或漏稅物品者。
  五  對於違背職務之行為，要求期約或收受賄賂或其他不正利益者。
前項第一款至第四款之未遂犯罰之。
刑法第二百十三條：
  公務員明知為不實之事項，而登載於職務上所掌之公文書，足以生損害於公眾或他
  人者，處一年以上七年以下有期徒刑。


司法院資訊處製作；財團法人民間司法改革基金會備份。
